【裁判字號】    91,易,3389
【裁判日期】    920103
【裁判案由】    家暴傷害
【裁判全文】
臺灣板橋地方法院刑事判決                        九十一年度易字第三三八九號
    公  訴  人  臺灣板橋地方法院檢察署檢察官
    被      告  乙○○  女  五.
右列被告因家庭暴力之傷害案件，經檢察官提起公訴（九十一年度偵字第二０七０三
號），本院判決如左：
    主  文
乙○○無罪。
    理  由
一、公訴意旨略以：被告乙○○於民國九十一年六月四日十八時許，在台北縣中和市
    ○○街一０三巷三弄十七號，因家庭失和，竟基於傷害犯意，用手掌摑告訴人即
    其媳婦邱碧瑤臉部，並用腳踢其腹部，致邱碧瑤受有腹部挫傷等傷害，經告訴人
    提出告訴，因認被告涉犯傷害罪嫌。
二、按不能證明被告犯罪或其行為不罰者，應諭知無罪之判決，為刑事訴訟法第三百
    零一條第一項所明文。又按「對於現在不法之侵害，而出於防衛自己或他人權利
    之行為，不罰。但防衛行為過當者，得減輕或免除其刑」，刑法第二十三條有明
    文規定。再按告訴人之告訴，係以使被告受刑事訴追為目的，是其陳述是否與事
    實相符，仍應調查其他證據，以資審認（最高法院五十二年度台上字第一三００
    號判例參照）。
三、本件公訴人認被告乙○○涉有傷害罪嫌無非係以告訴人邱碧瑤之指訴及診斷證明
    書一紙資為佐證。訊之被告乙○○堅決否認涉有傷害犯行，辯稱：伊與兒子起爭
    執之際，告訴人自屋內出來持棍子打傷伊背部及後腦勺，並抓著伊頭髮到對面車
    道，被抓時伊有反抗，但並沒有踢告訴人腹部等語。經查，訊之告訴人曾碧瑤於
    本院時陳稱：與被告爭執的時候確實有持放在家門口的木棍作勢要朝被告處打，
    但並沒有打到被告，而被伊先生擋下來，伊先生就擋在中間，被告抓著伊頭髮，
    伊先生一直推被告要把二人分開，惟因被告拉著伊頭髮，所以伊一直跟著，當中
    被告從伊先生的腳邊起腳踢伊腹部二次，後來被告一手抓伊髮，另一隻手抓伊臉
    ，抓到伊嘴邊，伊就咬被告手的虎口處等情；參以在場目擊證人甲○○亦到庭證
    述：「．．我母親想要到我家裡去看我的兒子，但是我不願意讓她進去，後來她
    質問我為何不讓她進去，講的時候我們言語並不是很愉快，後來我太太出來，還
    帶了一根木棍出來，我太太第一下沒有打到我母親，因為被我擋下來了，第二下
    棍子被我搶下來了，木棍同時就掉到地上去了，我太太有抓我媽媽的頭髮，並且
    有咬我媽媽的耳朵；我也有看到我媽媽踢我太太肚子，並且被我媽媽抓住頭髮，
    之後大家互相推擠的情形下，我已經盡力把她們分開，．．」、「我是擋在她們
    中間，但是我的力道有限，她們二人都往前走，後來我媽媽才有機會踢到我的太
    太．．．」、「我媽媽是先撞到我家門口，再撞到對街的車子然後才再到對街的
    牆壁的。我門前約有六米寬，撞擊的力量很大」等語。足認係告訴人一方先行持
    木棍欲出手毆打被告，而於木棍掉落地面後，告訴人另有抓住被告頭髮，與被告
    拉扯，帶往牆壁撞擊之行為。參以被告當時所身穿的花色洋裝，遭告訴人撕裂多
    處，造成被告衣不蔽體之事實，為告訴人所自認屬實，並有被告提出其當時被撕
    裂的衣服照片三紙存卷可考，足徵當時告訴人有抓住被告，被告自由已受有防礙
    。又被告因與告訴人間之肢體衝突，亦受有左耳後二公分撕裂傷，耳前０．五公
    分撕裂傷，四肢、胸背多處擦傷、挫傷，疑左側第四肋骨骨折等傷害，有國立台
    灣大學醫學院附設醫院於九十一年六月五日出具之診斷書一紙在卷可稽。依被告
    上開所受傷害部位研判，係與被告及證人甲○○所述遭告訴人攻擊的部位相符，
    則告訴人當時係先行對於被告有不法之侵害存在。再者，衡量當時被告先係遭告
    訴人持掍攻擊，復又被拉扯住頭髮，及告訴人所自承證人甲○○有上前阻擋推開
    被告，要將渠等分開等情，證人甲○○亦證稱其有擋在被告與告訴人中間企圖將
    二人分開，然告訴人仍然並未放手乙節，則被告在被告訴人抓住衝撞暨證人推擋
    衝撞之情況下，在客觀上有時間之急迫性，本乎防衛自己權利之意思，實施反擊
    ，以排除現在不法之侵害，與告訴人拉扯造成告訴人受有腹部挫傷、左上臂、手
    膝及大腿挫傷及擦傷，應認尚未超越防衛所必要之程度。是以被告之傷害行為，
    依刑法第二十三條之規定，有阻卻違法事由，應為不罰，並為無罪之諭知。
據上論斷，應依刑事訴訟法第三百零一條第一項，判決如主文。
本案經檢察官曾文鐘到庭執行職務。
中      華      民      國      九十二    年    一      月    三        日
                              臺灣板橋地方法院刑事第六庭
                                      法  官  林淑婷
右正本證明與原本無異
如不服本判決應於送達後十日內向本院提出上訴狀
                                      書記官  廖貞音
中      華      民      國      九十二    年    一      月    三        日


司法院資訊處製作；財團法人民間司法改革基金會備份。
